---
title: "ADP03-01"
output: html_document
---

```{r setup, include=FALSE}
knitr::opts_chunk$set(echo = TRUE)
```

#### 표본추출 방법
- 단순 임의 추출 (랜덤 추출)
```{r pressure1}
idx <- sample(1:nrow(iris), nrow(iris)*0.7, replace = FALSE)
train <- iris[idx,] ; test <- iris[-idx,] # 7대3 분할
```
- 층화추출법 : 모집단이 이질적인 몇 개의 계층으로 이루어져 있을 때 모든 계층으로부터 원소를 임의로 추출하여 각 계층을 고루 대표할 수 있도록 랜덤하게 표본을 추출
```{r pressure2, message=FALSE, warning=FALSE}
library(sampling)
```
```{r pressure3}
#  iris 데이터에서 Species가 setosa인 데이터를 20개, versicolor인 데이터를 15개, versinica인 데이터를 15개씩 단순 임의 추출을 사용해 추출
sample<-strata(c("Species"), # 층화 구분 변수
               size=c(20,15,15), # 각 층에서 추출할 데이터의 개수
               method="srswor",
               # 데이터를 뽑는 방법 지정
               # srswor : 비복원 랜덤
               # srswr : 복원 랜덤
               # poisson : 포아송 추출
               # systematic : 계통 추출
               data=iris)
iris_sample <- getdata(iris, sample) # 추출된 데이터를 iris_sample에 저장
```
- K-계통추출 : K개씩 n개의 구간으로 나누고, 첫 구간에서 하나를 임의로 선택한 후에 K개씩 띄어서 표본을 선택, 총 n개의 표본
- 군집추출법 : 군집을 구분하고 특정 군집을 먼저 선택한 후 해당 군집에서만 표본 추출

#### T-검정
- 일표본 T-검정 : 단일모집단내 연속형 변수의 평균값을 특정 기준값과 비교
- 모집단의 정규분포 가정
1. 정규성 검정 (shapiro.test) [귀무가설 : 정규성 만족]
shapiro.test(data)

2. 정규성 만족시 t.test / 정규성 불만족시 wilcox.test
t.test(x, alternative = c("two.sided", "less", "greater"), mu = 0)
wilcox.test(x, alternative = c("two.sided", "less", "greater"), mu = 0)

###### 귀무가설 : mu = 2.6
```{r pressure4, message=FALSE, warning=FALSE}
library(MASS)
```
```{r pressure5}
shapiro.test(cats$Bwt)
```
- 정규성 불만족
```{r pressure6}
wilcox.test(cats$Bwt, mu=2.6, alternative="two.sided")
```
- 귀무가설 기각

#### 대응표본 T-검정 (전/후 비교)
- 표본의 차이를 비교
- 모집단에 대한 정규성 가정
t.test(x, y, alternative = c("two.sided", "less", "greater"), paired = TRUE, mu = 0)
```{r pressure7}
data <- data.frame(before = c(7, 3, 4, 5, 2, 1, 6, 6, 5, 4),
                   after = c(8, 4, 5, 6, 2, 3, 6, 8, 6, 5))
t.test(data$before, data$after, alternative="less", paired = TRUE)
```

#### 독립표본 T-검정 (성별 비교)
- 두 개의 독립된 모집단 평균 비교
- 두 모집단의 정규성 만족
- 두 개의 모집단은 서로 독립적
- 등분산성 가정
1. 등분산 검정
var.test(x, y, alternative)
var.test(formula, data, alternative) [귀무가설 : 등분산성 만족]

2. 독립표본 T-검정
t.test(x, y, alternative, var.equal = TRUE)
t.test(formula, data, alternative, var.equal = TRUE)

###### 귀무가설 : 성별에 따른 평균 몸무게는 통계적으로 유의한 차이가 없다
```{r pressure8}
var.test(Bwt ~ Sex, data=cats)
```
- 등분산성 불만족
```{r pressure9}
t.test(Bwt~Sex, data=cats, alternative="two.sided", 
       var.equal=FALSE) # 등분산성 만족이라면 var.equal = TRUE
```
- 귀무가설 기각

#### 교차분석
- 범주형 자료인 두 변수 간 관계 파악
- 카이제곱 검정

##### 적합성 검정 : 총합의 사전 설정X
- 관측값들이 예상한 이론과 일치하는지 검정
- 귀무가설 : 실제 분포와 이론적 분포 간에는 차이가 없다 
- 카이제곱 통계량이 큰 경우 => 관찰도수와 기대도수의 차이가 크다 => 적합도가 낮다

###### 귀무가설 : Left비율이 20%, Right의 비율이 80%이다
```{r pressure10}
data<-table(survey$W.Hnd) 
chisq.test(data, p=c(0.2,0.8))
```
- 귀무가설 기각


##### 독립성 검정 : 총합이 사전 설정
- 두 변수들 사이의 관계가 독립인지 검정
- 귀무가설 : 두 변수는 독립이다
- 카이제곱 통계량이 큰 경우 => 두 변수 사이에는 연관이 있다 => 독립이 아니다

###### 귀무가설 : W.Hnd과 Exer는 독립이다
```{r pressure12}
table(survey$W.Hnd, survey$Exer)
chisq.test(table(survey$W.Hnd, survey$Exer))
chisq.test(xtabs(~W.Hnd+Exer, data=survey))
```
- 귀무가설 기각X 

##### 동질성 검정 : 행합이 사전 설정

#### 분산분석
- 집단 간 평균을 비교

##### 일원배치 분산분석
- F검정 통계량
- 반응값에 대한 하나의 범주형 변수의 영향을 알아보기 위한 검정
- 각 집단의 측정치에 대해 독립성, 정규성, 등분산성 가정
- 귀무가설 : k개의 집단 간 모평균에는 차이가 없다

1. 일원배치 분산분석
aov(formula, data)

2. 귀무가설 기각시 사후검정 (Tukey HSD)
- 어떤 집단에 대해 평균의 차이가 존재하는지 확인 [귀무가설 : 집단들 사이의 평균은 같다]
TukeyHSD(x, conf.level = 0.95)

###### 귀무가설 : 세 가지 종에 대해 Sepal.Width의 평균은 모두 같다
```{r pressure13}
result<-aov(Sepal.Width~Species, data=iris)  
summary(result)
```
- 귀무가설 기각

```{r pressure14}
TukeyHSD(aov(Sepal.Width~Species, data = iris))
```
- 모든 비교에 대해 귀무가설 기각

#### 이원배치 분산분석
- 교호작용에 대한 검증
- 각 집단 측정치에 대한 정규성
- 집단 간 측정치에 등분산성 가정

- 주효과 : 각각의 독립변수가 종속변수에 미치는 효과 (주효과 검정)
- 교호작용 : 독립변수들의 조합이 종속변수에 주는 영향
- 두 독립변수 사이에 상관관계 존재 => 교호작용 존재
- 교호작용이 없을 경우, 주효과 검정

1. 주효과 검정 
[귀무가설 : A변수에 다른 반응값에는 차이가 없다]
[귀무가설 : B변수에 다른 반응값에는 차이가 없다]

2. 교호작용효과 검정 [귀무가설 : A와 B변수 상호작용 효과가 없다]

###### 주효과 검정 : cyl에 의한 mpg차이는 없다, am에 의한 mpg 차이는 없다
###### 교호작용효과 검정 : cyl과 am간에는 상호작용 효과가 없다 
```{r pressure15}
mtcars$cyl <- as.factor(mtcars$cyl) ; mtcars$am <- as.factor(mtcars$am)
car <- mtcars[, c("cyl", "am", "mpg")]
car_aov <- aov(mpg ~ cyl*am, car)
summary(car_aov)
```
- cyl에 의한 mpg차이 존재, am에 의한 mpg차이는 없음, 교호작용효과는 없음

##### 상호작용 효과 시각화
- 두 선이 교차하고 있을 시 교호작용 존재
```{r pressure16}
interaction.plot(car$cyl, car$am, car$mpg, col = c("red", "blue"))
```
#### 상관분석
- 피어슨 상관계수 : 두 연속형 자료의 정규성 가정
- 스피어만 상관계수 : 정규성 만족X, 순위 및 순서 형태, 비모수적 방법
- 켄달의 순위상관계수
cor(x, y, method = c("pearson", "spearman", "kendall"), use)

#### 상관계수 검정
- 변수 간 상관계수에 대해 추정이나 검정
- 귀무가설 : 변수1과 변수2 간에는 상관관계가 없다
cor.test(x, y, alternative = c("two.sided", "less", "greater"), method = c("pearson", "spearman", "kendall"))

```{r pressure17, results = "hide"}
air <- airquality[, c(1:4)]

cor(air, use="pairwise.complete.obs", # use : na값 처리 방법
    # "everything" : 결측값 존재시 NA / "all.obs" : 결측값 존재시 오류 메시지
    # "complete.obs" : 변수별로 결측값 제외하고 계산 
    # "pairwise.complete.obs" : 모든 변수 쌍에서 결측값이 없는 데이터들에 대해 상관계수 계산
    method="pearson") # 피어슨 상관계수 계산
cor(air, use="pairwise.complete.obs", method="kendall") # 켄달 상관계수 계산
cor(air, use="pairwise.complete.obs", method="spearman") # 스피어만 상관계수 계산
```

```{r pressure18}
air_cor<-cor(air, use="pairwise.complete.obs")
pairs(air_cor)
```

```{r pressure19, message=FALSE, warning=FALSE}
library(corrplot)
```
```{r pressure20}
corrplot(air_cor, 
         "circle") # "square", "ellipse", "number", "shade", "color", "pie"
```
###### 귀무가설 : Ozone과 Wind사이에 상관관계가 없다
```{r pressure21}
cor.test(air$Ozone, air$Wind, method = "pearson")
```
- 귀무가설 기각. 피어슨 상관관계 = -0.5309358

#### 회귀분석
- 독립변수와 종속변수간 선형성, 오차의 독립성/등분산성/정규성
```{r pressure22}
Cars93_lm <- lm(Price~EngineSize, Cars93)
summary(Cars93_lm)
```
- 모든 회귀계수 통계적으로 유의
- F검정 : 모형은 통계적으로 유의

```{r pressure23}
par(mfrow=c(3,2))
plot(Cars93_lm, which=c(1:6))
```
- Residuals vs Fitted : 잔차 vs 적합값, 직선의 형태일수록 정규성 만족
- Normal Q-Q : 직선상에 있으면 정규성 만족 
- Scale-Location : 직선의 형태일수록 이상적, 직선에서 멀리 떨어질수록 이상치
- Cook's Distance : 한 관측치가 회귀모형에 미치는 영향을 나타내는 측도, 1이상일 경우 큰 영향을 주는 관측값
- Residuals vs Leverage : 레버리지는 관측치가 다른 관측치 집단으로부터 떨어진 정도를 나타내며, 설명변수가 극단에 치우친 정도를 표현, 쿡의 거리가 0.5이상인 빨간 점선 밖에 있는 점은 예측치를 크게 벗어난 관측치
- Cook's Dist vs Leverage : 레버리지와 쿡의 거리는 비례관계

```{r pressure24}
set.seed(1234)
idx <- sample(1:nrow(Cars93), 5) ; test <- Cars93[idx,]
predict.lm(Cars93_lm, newdata = test, se = T) # 표준오차 표시
```
```{r pressure25}
predict.lm(Cars93_lm, newdata = test, interval = "confidence") # 95% 신뢰구간
```
```{r pressure26}
predict.lm(Cars93_lm, newdata = test, interval = "prediction") # 회귀계수의 불확실성을 감안한 구간추정 
```

#### 다중선형회귀분석
- 다중공선성 : 독립변수들 간 강한 상관관계 (PCA, 능형회귀)
- VIF가 10이상이면 공선성의 문제가 심각

- 더미변수 : 범주형 변수 변환
```{r pressure27}
iris_lm<-lm(Petal.Length~Sepal.Length+Sepal.Width+Petal.Width+Species, iris)
summary(iris_lm)
```
```{r pressure28}
Price_lm<-lm(Price~EngineSize+RPM+Weight, Cars93)
summary(Price_lm)
```
- 최적회귀방정식 선택 (전신선택, 후진제거, 단계적방법)
```{r pressure29, results="hide"}
lm_result<-lm(Price~EngineSize+Horsepower+RPM+Width+Length+Weight, Cars93)
step(lm_result, 
      scope = list(lower = Price ~ 1, upper = Price ~ .),
     direction="backward", # forward / backward / stepwise
     k = 2) # 2 : AIC 기준 / log(n) : BIC 기준
```
