---
title: "ADP05-02"
output: html_document
---

```{r setup, include=FALSE}
knitr::opts_chunk$set(echo = TRUE)
```

#### 군집분석
###### 거리
- 연속형 변수 : 유클리디안 거리, 표준화 거리, 마할라노비스 거리, 체비셰프 거리, 맨하탄 거리, 캔버라 거리, 민코우스키 거리
- 범주형 변수 : 자카드 거리, 자카드 계수, 코사인 유사도

#### 계층적 군집분석
- 합병형 방법 (Bottom-up)
- 분리형 방법 (Top-down)

- 최단연결법 (single)
- 최장연결법 (complete)
- 평균연결법 (average)
- 와드연결법 (ward)

###### 거리 측정
dist(data, method)
- method : 거리측정 방법 ("euclidean", "maximum", "manhattan", "canberra", "binary", "minkowski")

###### 군집 분할
hclust(data, method)
- method : 거리측정 방법 ("single", "complete", "average", "median", "ward.D")

```{r}
US <- USArrests 
US.dist <- dist(US, "euclidean")

US.single <- hclust(US.dist^2, "single")
US.complete <- hclust(US.dist^2, "complete")
US.average <- hclust(US.dist^2, "average")

plot(US.single, cex = 0.8) 
```
```{r eval=FALSE, include=FALSE}
plot(US.complete, cex = 0.8) ; plot(US.average, cex = 0.8)
```
###### 원하는 수의 그룹으로 분할
cutree(hclust, h, k)
- h : 덴드로그램 높이
- k : 그룹의 수
```{r}
group <- cutree(US.single, k = 6)
group
```
```{r}
plot(US.single)
rect.hclust(US.single, k = 6, border = "red")
```

#### 비계층적 군집분석
###### K-평균 군집분석
- 원하는 군집 개수, 초기 값 설정 => 초기값 중심으로 군집 형성 => 각 데이터를 거리가 가장 가까운 초기값이 있는 군집으로 분류 => 각 군집의 초기값을 다시 계산 => 변하지 않을 때 까지 반복
- 탐욕적 알고리즘 (초기 중심으로부터의 오차 제곱합을 최소화하는 방향으로 군집 형성)
- 잡음이나 이상값의 영향을 많이 받음, 결과 해석 어려움, 초기 군집 수 결정 어려움

kmeans(data, k, ...)
- k : 군집의 개수

```{r}
credit <- read.csv("C:/Users/이찬솔/Desktop/숭실/R/ADP/실기/PART 05 실습용 데이터/credit_final.csv", header = T, sep = ",")
idx <- sample(1:nrow(credit), nrow(credit)*0.7, replace = FALSE)
train <- credit[idx,] ; test <- credit[-idx,]

credit.kmeans <- kmeans(train, 2)
names(credit.kmeans)
```
- totss : 전체 변동
- betweenss : 군집 간 변동
```{r}
(kmeans.table <- table(credit.kmeans$cluster, train$credit.rating))
mean(credit.kmeans$cluster-1 == train$credit.rating)
credit.kmeans$betweenss / credit.kmeans$totss
```
###### 최적의 k탐색
NbClust(data, mmin.nc, max.nc, method)
- min.nc : 최소 군집의 수
- max.nc : 최대 군집의 수
- method : 군집분석의 방법 ("kmeans", "median", "single", "complete", "average")

```{r message=FALSE, warning=FALSE}
library(NbClust)
```
```{r}
nc <- NbClust(train, min.nc = 2, max.nc = 5, method = "kmeans")
```

#### 혼합 분포 군집
- 모형 기반의 군집
- 데이터가 k개의 모수적 모형의 가중합으로 표현되는 모집단 모형으로부터 나왔다는 가정하에서 모수와 함꼐 가중치를 자료로부터 추정하는 방법을 사용
- K개의 각 모형은 군집을 의미하며. 각 데이터는 추정된 K개의 모형 중 어느 모형으로 나왔을 확률이 높은지에 따라 군집의 분류가 이루어짐
- 모수와 가중치의 최대가능도추정에는 EM알고리즘 사용

##### EM 알고리즘 
- E-단계 : 잠재변수 Z의 기대치 계산
- M-단계 : 잠재변수 Z의 기대치를 이용하여 파라미터 추정

- K-평균군집과 유사, but 확률분포를 도입하여 군집을 수행 
- 이상치에 민감
- 군집을 몇 개의 모수로 표현 가능

Mclust(data, G, ...)
- G : BIC를 계산할 혼합분포 클러스터의 수를 지정

```{r message=FALSE, warning=FALSE}
library(mclust)
```
```{r}
mc <- Mclust(iris[,1:4], G = 3)
```
```{r}
summary(mc, parameters = TRUE)
```
```{r}
plot.Mclust(mc)
```
- 군집 분류 결과
```{r}
mc$classification
```

#### 연관분석
- 지지도 : A와 B 동시 포함할 확률
- 신뢰도 : A를 포함한 거래 중 A와 B를 같이 포함할 확률
- 향상도 : A가 구매되지 않았을 때, 품목 B의 구매확률에 비해 A가 구매됐을 때 품목 B의 구매확률의 증가비 (A와 B가 관련이 없다면 향상도 = 1)

##### Apriori
- 빈발항목집합 : 최소 지지도보다 큰 지지도 값을 갖는 품목의 집합
- Apriori는 최소 지지도 이상의 빈발항목집합을 찾은 후 그것들에 대해서만 연관규칙 계산

###### 데이터를 트랜잭션 형태로 변경
as(data, class, ...)
- class : data를 변경할 클래스 이름 (연관분석 : "transactions")

###### 연관분석 결과
inspect(x, ...)

```{r message=FALSE, warning=FALSE}
library(arules)
```
```{r}
id <- c(1, 2, 3, 4, 5, 6)
gender <- c("FEMALE", "MALE", "FEMALE", "FEMALE", "MALE", "FEMALE")
age <- c("age_20", "age_20", "age_40", "age_30", "age_40", "age_30")
rank <- c("Gold", "Silver", "Silver", "VIP", "Gold", "Gold")
mobile_app_use <- c("YES", "YES", "NO", "YES", "NO", "YES")
re_order <- c("YES", "NO", "NO", "YES", "NO", "YES")

cust_tel <- cbind(id, gender, age, rank, mobile_app_use, re_order)
cust_tel <- as.data.frame(cust_tel)

cust_tel_1 <- subset(cust_tel, select = -c(id))
```
```{r}
(tran.cust <- as(cust_tel_1, "transactions"))
```
```{r}
inspect(tran.cust)
```

apriori(data, parameter, appearance, control)
- parameter : 최소 지지도(supp), 신뢰도(conf), 최대 아이템 개수(maxlen), 최소 아이템 개수(minlen)
- appearance : 특정 연관규칙 결과 탐색
- control : 결과 보여주기 등의 알고리즘 성능 조정
```{r}
data("Groceries")
Groceries
```
```{r}
inspect(Groceries[1:3])
```
```{r}
rules <- apriori(Groceries, parameter = list(support = 0.01, confidence = 0.3))
```
- 최소 지지도 : 0.01, 최소 신뢰도 0.3
- 분석 결과 : 125개의 연관규칙

```{r}
inspect(sort(rules, by = c("confidence"), decreasing = T)[1:5])
```
- confidence에 따라 내림차순, 1 ~ 5위 까지의 연관규칙 확인
- lhs는 좌항, rhs는 우항, 좌항을 구매했을 때 우항을 구매하는 규칙
- confidence가 높다는 뜻은 구매 품목들의 연관성이 높음을 의미
- lift가 높다는 뜻은 좌항의 제품을 구매할 때, 우항의 제품을 구매할 확률이 약 n배 가량 높음

- 좌항에서 우항, 우항에서 좌항의 규칙이 겹치는 경우가 있으므로, 중복규칙은 제거해야함
- 중복 가지치기 함수 생성
```{r}
prune.dup.rules <- function(rules){
  rule.subset.matrix <- is.subset(rules, rules, sparse = F)
  rule.subset.matrix[lower.tri(rule.subset.matrix, diag = T)] <- NA
  dup.rules <- colSums(rule.subset.matrix, na.rm = T) >= 1
  pruned.rules <- rules[!dup.rules]
  return(pruned.rules)
}
```
###### 우변의 아이템 구매를 이끌 아이템 세트 찾기
```{r}
metric.params <- list(supp = 0.001, conf = 0.5, minlen = 2) # minlen은 좌항과 우항을 합친 최소 물품수
rules <- apriori(data = Groceries, parameter = metric.params, 
                appearance = list(default = "lhs", rhs = "soda"), # 우측의 soda를 사기위해 좌항의 아이템을 찾는 것.
                control = list(verbose = F)) # verbose는 apriori함수 실행 결과를 나타내지 않음을 지시.

rules <- prune.dup.rules(rules) # 중복 규칙 가지치기 실시
rules <- sort(rules, decreasing = TRUE, by = "confidence") # confidence를 기준으로 정렬

inspect(rules[1:5])
```
- coffee와 misc.beverages를 함꼐 구매할 경우 soda를 구매한다는 규칙의 confidence가 가장 높음

###### 좌변의 아이템 세트를 가지고 있을 때 물품 찾기
```{r}
metric.params <- list(supp = 0.001, conf = 0.3, minlen = 2)
rules <- apriori(data = Groceries, parameter=metric.params, 
               appearance = list(default = "rhs", # yogurt, sugar를 구매했을 때, 우항의 아이템을 찾는 것.
                                 lhs = c("yogurt", "sugar")), 
               control = list(verbose=F))
rules <- prune.dup.rules(rules)
rules <- sort(rules, decreasing = TRUE, by = "confidence")
inspect(rules[1:5])         
```
- sugar를 구매하면 whole milk를 구매한다는 규칙의 confidence가 가장 높게 나타남을 확인
