---
title: "ADP Part 01"
output:
  html_document:
    df_print: paged
  pdf_document: default
---

```{r setup, include=FALSE}
knitr::opts_chunk$set(echo = TRUE)
```

#### 특수 연산자
- %/% : 나눗셈의 몫
- %% : 나눗셈 나머지
- %*% : 행렬곱

#### 범주(factor) 생성
```{r pressure1}
factor(c("m","m","f","f","f"), 
       levels = c("f","m"), # 범주 목록
       labels = c("여","남"), # 범주명
       ordered=F) # TRUE면 순서형 / FALSE면 명목형
```

#### NA/NULL/NAN/INF
- NA : 결측치, 상수
- NULL : 정의되지 않음, 객체
- NAN : 수학적 계산 불가
- INF : 무한대

#### 집합 계산
- identical(x,y) : 동일하면 TRUE
- union(x,y) : 합집합
- intersect(x,y) : 교집합
- setdiff(x,y) : 차집합
- setequal(x,y) : 같은 집합이면 TRUE

#### 행렬(Matrix)
```{r pressure2}
matrix(1:9, nrow = 3, ncol = 3, byrow = T, # TRUE : 행우선 / FALSE : 열우선
       dimnames=list(c("r1","r2","r3"), c("a","b","c")))
```

- t(x) : 전치행렬 / diag(x) : 대각원소 / solve(x) : 역행렬

#### 데이터프레임(dataframe)
- merge(x,y, by = z) : x와 y를 z라는 공통변수를 기준으로 병합
- subset(x, var1 > 4, select = c(var2, var3)) : x데이터프레임에서 var1이 4보다 큰 레코드의 var2, var3 데이터 셋 조회
- split(데이터, 기준) : 데이터를 기준에 따라 분리
- prop.table(table) : 도수분포표에 대한 범주별 비율 계산

#### 함수
- which(조건) : 조건을 만족하는 인덱스 / which.max() / which.min()
- aggregate(데이터, by = "기준", FUN = 적용함수) : 데이터에서 by인자에 지정한 열을 기준으로 지정한 함수 적용
- aggregate(formula, data, FUN) : data에서 formula에 맞게 FUN함수 적용

#### 문자열/날짜 데이터
- nchar("문자열") : 문자열 기준
- paste("문자열1", "문자열2", ..., sep = "") : 지정한 문자를 sep에 지정한 구분자로 연결
- substr("문자열", 시작번호, 끝번호) : 문자열의 시작번호부터 끝 번호까지 추출
- strsplit("문자열", 구분자) : 구분자를 기준으로 문자열 분리
- sub("대상문자열", "변경문자열", str) : str(문자열)에서 대상문자열을 변경문자열로 한번만 변경
- gsub("대상문자열", "변경문자열", str) : str(문자열)에서 대상문자열을 변경문자열로 모두 변경 
- grep("찾을 문자열", str) : str(문자열에서 찾을 문자열이 포함된 문자열 혹은 인덱스 출력

#### 데이터 입출력
- read.csv("파일명", header=F, sep="구분자", stringAsFactors=T)
- write.csv(데이터, file="파일경로/파일명", sep="구분자", row.names=T, col.names=T)

- read.xlsx("파일명", sheetindex=시트번호, startRow = 시작 행, header = F)
- write.xlsx(데이터, file="파일경로/파일명", sheetname="시트명", row.names=T, col.names=T)

- read.table("파일명", header = F, sep="구분자, stringAsFactors=T)
- write.table(데이터, file="파일경로/파일명", sep="구분자", row.names=T, col.names=T)
